【裁判字號】    90,上訴,320
【裁判日期】    900503
【裁判案由】    偽造文書
【裁判全文】
臺灣高等法院臺南分院刑事判決             九十年度上訴字第三二號      Ｃ
      上  訴  人
      即  被  告  乙  ○  ○
      上  訴  人
      即  被  告  甲  ○  ○
      共      同
      選任辯護人  施  秉  慧
右上訴人等因偽造文書案件，不服臺灣嘉義地方法院八十九年度訴字第四七三號中華
民國八十九年十二月十九日第一審判決（起訴案號：臺灣嘉義地方法院檢察署八十八
年度偵字第四八八０號號），提起上訴，本院判決如左：
      主      文
原判決撤銷。
乙○○、甲○○共同連續行使偽造私文書，足以生損害於他人，乙○○處有期徒刑拾
月，甲○○處有期徒刑壹年。如附表各編號所示各特約商店信用卡簽帳單存根上之「
嚴文輝」署押各壹枚、扣案藥膏壹條均沒收。
      事      實
一、乙○○曾於民國八十八年間因持偽造信用卡刷卡購物案件，經臺灣高雄地方法院
    判處有期徒刑六月，緩刑三年確定，仍在緩刑期間，詎其不知悔改，緣乙○○、
    甲○○及綽號「俊」姓名不詳成年男子計劃以偽造信用卡刷卡購物，再將所得物
    品銷售獲利平分，乃由甲○○利用報紙上刊登之廣告，在高雄購得如附表所示發
    卡銀行所發行之卡號之偽造信用卡三張及發卡銀行、卡號均不詳之偽造信用卡一
    張，甲○○與乙○○、綽號「俊」之成年男子共同基於意圖為自己不法之所有及
    使用偽造信用卡刷卡購物之犯意聯絡，先由甲○○在前開四張購得未經簽名之信
    用卡背面偽造「嚴文輝」之署押各一枚，而後由乙○○、甲○○及綽號「俊」之
    男子三人，為下列犯罪行為：
    （一）於附表編號一所示之時、地，以由甲○○進行刷卡購物，乙○○及綽號「
          俊」男子把風之方式，由甲○○行使如附表編號一所示卡號之偽造信用卡
          刷卡購買物品，主張其為附表編號一所示信用卡之持卡人而進行信用卡刷
          卡購物交易，使編號一所示商家之店員因陷於錯誤而同意甲○○以該信用
          卡刷卡購物，並進而交付甲○○所購買之物品，甲○○則於刷卡交易完成
          後之信用卡簽帳單上偽造「嚴文輝」之署押，而偽造上開信用卡簽帳單私
          文書並進而行使交還給附表編號一所示商店之職員收受，足以生損害於如
          附表編號一商店、發卡銀行及真正「嚴文輝」之權益，其三人即以此方式
          行使偽造信用卡刷卡詐購物品得逞。
    （二）甲○○更承續前揭概括之犯意，以前開刷卡購物方式，連續於附表編號二
          、三、四、五、六、七、八所示之時、地，由甲○○單獨行使如附表編號
          二、三、四、五、六、七、八所示卡號之偽造信用卡刷卡購買物品，主張
          其為附表編號二、三、四、五、六、七、八所示信用卡之持卡人而進行信
          用卡刷卡購物交易，待編號二、三、四、五、六、七、八所示商家之店員
          因陷於錯誤而同意甲○○以該信用卡刷卡購物，並進而交付甲○○所購買
          之物品，甲○○則於刷卡交易完成後之信用卡簽帳單上偽造「嚴文輝」之
          署押，而偽造上開信用卡簽帳單私文書並進而行使交還給附表編號二、三
          、四、五、六、七、八所示商店之職員收受，足以生損害於附表編號二、
          三、四、五、六、七、八所示之商店、發卡銀行及真正「嚴文輝」之權益
          ，甲○○以此方式行使連續偽造信用卡刷卡詐購物品得逞。
    （三）於附表編號九所示之時、地，乙○○、甲○○二人承續前揭概括之犯意，
          以由甲○○進行刷卡購物，乙○○把風之方式，由甲○○行使如附表編號
          九所示卡號之偽造信用卡刷卡購買物品，主張其為附表編號九所示信用卡
          之持卡人而進行信用卡刷卡購物交易，待編號九所示商家之店員因陷於錯
          誤而同意甲○○以該信用卡刷卡購物，並進而交付甲○○所購買之物品，
          甲○○則於刷卡交易完成後之信用卡簽帳單上偽造「嚴文輝」之署押，而
          偽造上開信用卡簽帳單私文書並進而行使交還給附表編號九所示商店之職
          員收受，足以生損害於附表編號九所示商店、發卡銀行及真正「嚴文輝」
          之權益，乙○○、甲○○以此方式而連續行使偽造信用卡刷卡詐購物品得
          逞。嗣於八十九年八月十日十五時十分許，乙○○、甲○○二人至嘉義縣
          中埔鄉○○村○○路九八九號新文化電器行觀看電器而尚未著手刷卡購物
          之際，為警查獲，並扣得乙○○、甲○○以偽造信用卡所購得之藥膏一條
          。
二、案經嘉義市警察局第二分局報請台灣嘉義地方法院檢察署檢察官偵查起訴。
      理      由
一、訊據上訴人即被告甲○○對於右揭事實於警訊、偵查、原審及本院審理中，均坦
    承不諱，核與證人即弘安藥局職員丙○○於警訊中證述情節相符（詳警卷第十一
    至十四頁、偵查卷第八頁、原審八十九年十月三十一日筆錄、本院卷第三十一、
    三十二頁），復有原審法院審理卷附中國國際商業銀行八十九年十月二十三日（
    八九）中營字第八二三號函及所附信用卡簽帳單影本六紙、台新國際商業銀行八
    十九年十一月二十二日台新信用卡字第八九０六一五號函及所附信用卡簽帳單影
    本三紙在卷可證，事證明確，被告甲○○犯行洵堪認定。
二、至上訴人即被告乙○○則矢口否認有上開犯行，辯稱：伊係應甲○○之邀四處遊
    玩，並不知甲○○持有偽造之信用卡，且甲○○下車購物時，伊坐在車內休息，
    不知其刷卡詐購物品等語。惟查，被告乙○○、甲○○及綽號「俊」成年男子三
    人在高雄計劃好到嘉義市盜刷信用卡，將盜刷所得之物品轉售再均分贓款，甲○
    ○負責刷卡簽名，乙○○及綽號「俊」在外把風，其後於附表編號一所示時、地
    ，由被告乙○○、甲○○及綽號「俊」成年男子三人以前揭分工方式盜刷偽造信
    用卡購物得逞，附表編號九是由被告甲○○與乙○○二人以前開分工方式盜刷偽
    造信用卡購物得逞之事實，業據被告甲○○於警訊及偵查中供述明確（詳警卷第
    一至四頁、偵卷第七至九頁），核與證人即弘安藥局職員丙○○於警訊中證述於
    附表編號一所示時、地，係由甲○○偕同二名男子前去弘安藥局刷卡購物相符，
    而被告乙○○亦不否認曾有二次與被告甲○○到嘉義市○○○路弘安藥局之事實
    ，足見被告甲○○於警訊及偵查中所為有關被告乙○○參與本案犯行之陳述為真
    實，此外，復有原審卷附中國國際商業銀行八十九年十月二十三日（八九）中營
    字第八二三號函及所附信用卡簽帳單影本六紙、台新國際商業銀行八十九年十一
    月二十二日台新信用卡字第八九０六一五號函及所附信用卡簽帳單影本三紙在卷
    可證，事證明確，被告乙○○所辯，係卸責之詞，不足採信，其犯行洵堪認定。
三、辯護意旨雖以：甲○○於警訊時始則供稱「每次都是我自己到藥局購物，乙○○
    都在車上沒有下車，而且也不知道我是用偽造信用卡盜刷的」，嗣又稱「當時我
    、乙○○及一名綽號「俊」之男子在高雄計畫好要到嘉市盜刷信用卡‧‧‧」，
    偵查中又稱「（在警訊中為何你說你跟乙○○及綽號「俊」之男子在高雄計畫好
    要到嘉義盜刷貨品？）確實有此事，剛才我是不想連累他」，前後所述不符，顯
    有瑕疵，不足為被告有罪之認定。惟查，被告甲○○前後供述，固有矛盾，然經
    警、檢質疑其供述為何不一時，既已明確解釋是因不想連累被告乙○○，才會供
    稱全部犯行均係伊一人所為，乙○○並不知情等語（詳警卷第四頁、偵卷第八頁
    反面），嗣已將實情供出，自堪採信。上開辯解，殊不足採。
四、按信用卡外觀上有發卡銀行之名稱、磁條及簽名欄，若欲行使信用卡，三者缺一
    不可；信用卡外觀上所載發卡銀行名稱，係表示該信用卡為某銀行發行之信用卡
    之用意，屬私文書；又信用卡之磁條，係表示持卡人與發卡銀行間所成立之消費
    付款委託契約，屬刑法第二百二十條第二項所稱之「錄音、錄影或電磁記錄，藉
    機器或電腦之處理所顯示之聲音、影像或符號，足以為表示其用意之證明者，亦
    以文書論」之準私文書，又在信用卡上之簽名，雖未記載一定文意，但依交易習
    慣，須在信用卡上簽名之人，始得持之消費，故此部分係屬刑法第二百二十條第
    一項之準私文書，是持偽造外觀之發卡銀行名稱、磁條及簽名欄上簽名之信用卡
    消費，應認係一行使行為而觸犯刑法第二百十六條、第二百十條、第二百二十條
    第二項及第二百二十條第一項之罪，屬想像競合，應從一重之刑法第二百十六條
    、第二百十條處斷。又簽帳單係表示顧客對該紙上所記載之物為其所消費之承認
    ，是於消費時，以複寫方式在簽帳單上私文書上偽造署名後持交特約商店，係構
    成刑法第二百十六條、第二百十條之罪，不另構成同法第二百十七條之偽造署名
    罪。
五、被告甲○○與乙○○及綽號「俊」成年男子共同於附表編號一所示，又與乙○○
    共同於附表編號九所示，並自行於附表編號二至八號所示之信用卡上偽造「嚴文
    輝」署名後，復於附表所示之時、地，分別以如附表所示各該行為人組合方式，
    持如附表所示卡號之信用卡向如附表所示之商店消費購物，並以複寫方式在簽帳
    單之私文書上偽造「嚴文輝」之署名，除保留顧客存根聯外，再將其餘存根聯交
    予各該特約商店店員行使購物，均足以生損害於嚴文輝、各發卡銀行、各特約商
    店，是核被告三人所為，均係犯同法第三百三十九條第一項詐欺取財罪及同法第
    二百十條、第二百十六條之行使偽造私文書罪。被告甲○○與乙○○及綽號「俊
    」及被告甲○○與乙○○彼此間，就共犯部分有犯意聯絡及行為分擔，應論以共
    同正犯。被告等所犯偽造署押為偽造私文書之部份行為，偽造私文書之低度行為
    ，應為行使之高度行為所吸收，均不另論罪。先後多次犯上開二罪行為，均時間
    緊接，犯罪構成要件相同，顯係各基於一個概括犯意反覆為之，皆應各依連續犯
    之規定論以一罪，被告等所犯上述二罪間，有方法與目的之牽連關係，應依牽連
    犯規定，從一重依行使偽造私文書罪處斷。如附表各編號所示完成交易之每份信
    用卡簽帳單商店存根聯上「嚴文輝」之署押各一枚，為被告二人所偽造之署押，
    均應依刑法第二百十九條之規定宣告沒收，另未扣案被告甲○○所購得如附表所
    示卡號之偽造信用卡三張、卡號不詳之偽造信用卡一張及如附表各編號所示完成
    交易之每份信用卡簽帳單顧客存根聯，已經丟棄滅失，業經被告甲○○陳明在卷
    ，爰不宣告沒收；另扣案藥膏一條，為被告二人所有本件犯罪所得之物，應依刑
    法第三十八條第一項第三款規定沒收。
六、原審予以論罪科刑，固非無見。惟查：刑法第二百二十條係定義性條文，並無犯
    罪構成要件及科刑之規定，非可為論罪科刑之基礎，又參諸上開最高法院判決意
    旨，偽造文書後持以行使，其偽造之低度行為，為行使之高度所吸收，應依高度
    之行使行為處斷，原審誤認被告所犯刑法第二百十六條、第二百十條、第二百二
    十條第二項及第二百二十條第一項之罪，係一行而觸犯數罪名，屬想像競合，揆
    諸上開說明，尚有未洽。被告等上訴否認犯罪，雖無足取，但原判決既有上述可
    議，自屬無可維持，應由本院撤銷改判，爰審酌被告二人之素行資料、智識程度
    、犯罪之目的、對社會經濟秩序危害非輕、被告乙○○有行使偽造信用卡前科，
    不知悔改，被告甲○○犯後坦承部分犯行暨所犯次數等情，分別量處乙○○處有
    期徒刑拾月，甲○○處有期徒刑壹年。如附表各編號所示各特約商店信用卡簽帳
    單存根上之「嚴文輝」署押各壹枚、扣案藥膏壹條均沒收。另未扣案被告甲○○
    所購得如附表所示卡號之偽造信用卡三張、卡號不詳之偽造信用卡一張及如附表
    各編號所示完成交易之每份信用卡簽帳單顧客存根聯，已經丟棄滅失，業經被告
    甲○○陳明在卷，爰不宣告沒收；
據上論結，應依刑事訴訟法第三百六十九條第一項前段、第三百六十四條、第二百九
十九條第一項前段、第二十八條、刑法第三十八條第一項第三款、第五十五條、第五
十六條、第二百十條、第二百十六條、第二百二十條第一項、第二項、第二百十九條
、第三百三十九條第一項、罰金罰鍰提高標準條例第一條前段，判決如主文。
本案經檢察官吳忠賢到庭執行職務。
中    華    民    國      九十      年      五      月      三          日
                                  臺灣高等法院臺南分院刑事第六庭
                                      審判長法官  楊    明    章
                                            法官  徐    宏    志
                                            法官  戴    勝    利
右正本證明與原本無異。
如不服本判決，應於判決送達後十日內向本院提出上訴狀，其未敘述理由者並應於提
出上訴狀後十日內向本院補提理由書（應附繕本)。
                                      法院書記官  吳    銘    添
中    華    民    國      九十      年      五      月      七          日
附錄法條：
刑法第二百十條：偽造、變造私文書，足以生損害於公眾或他人者，處五年以下有期
                徒刑。
刑法第二百十六條：行使第二百十條至第二百十五條之文書者，依偽造、變造文書或
                  登載不實事項或使登載不實事項之規定處斷。
刑法第三百三十九條：意圖為自己或第三人不法之所有，以詐術使人將本人或第三人
                    之物交付者，處五年以期徒刑、拘役或科或併科一千元以下罰
                    金。
                    以前項方法得財產上不法之利益或使第三人得之者亦同。前二
                    項之未遂犯罰之。
 附表
┌──┬─────┬───────────┬──────┬──────┐
│    │日     期 │信  用  卡  卡  號  、│被告於簽帳單│ 詐 騙 金 額│
│編號│時     間 │發  卡  銀  行  暨  刷│上偽簽之姓名│ （新台幣） │
│    │      │卡  詐  欺  地  點    │            │            │
├──┼─────┼───────────┼──────┼──────┤
│    │八十九年七│00000000000│  嚴文輝    │  二四五二元│
│    │月十三日  │四九二０六            │            │            │
│ 一 │          │ＭＡＳＴＥＲ          │            │            │
│    │          │中國國際商業銀行      │            │            │
│    │          │弘安藥局（嘉義市吳鳳南│            │            │
│    │          │路三一六號）          │            │            │
├──┼─────┼───────────┼──────┼──────┤
│    │八十九年七│00000000000│  嚴文輝    │二一０００元│
│    │月十三日  │四九二０六            │            │            │
│ 二 │          │ＭＡＳＴＥＲ          │            │            │
│    │          │中國國際商業銀行      │            │            │
│    │          │世一通訊行            │        │            │
└──┴─────┴───────────┴──────┴──────┘
┌──┬─────┬───────────┬──────┬──────┐
│    │八十九年七│00000000000│  嚴文輝    │二一九００元│
│    │月十三日  │四九二０六            │            │            │
│ 三 │          │ＭＡＳＴＥＲ          │            │            │
│    │          │中國國際商業銀行      │            │            │
│    │          │神腦國際企業後庄店    │            │            │
├──┼─────┼───────────┼──────┼──────┤
│    │八十九年七│00000000000│  嚴文輝    │一五八００元│
│    │月十三日  │四九二０六            │            │            │
│ 四 │          │ＭＡＳＴＥＲ          │            │            │
│    │          │中國國際商業銀行      │            │            │
│    │          │大新通信行            │            │            │
├──┼─────┼───────────┼──────┼──────┤
│    │八十九年七│00000000000│  嚴文輝    │三三七００元│
│    │月十三日  │四九二０六            │            │            │
│ 五 │          │ＭＡＳＴＥＲ          │            │            │
│    │          │中國國際商業銀行      │            │            │
│    │          │宏達銀樓              │            │            │
└──┴─────┴───────────┴──────┴──────┘
┌──┬─────┬───────────┬──────┬──────┐
│    │八十九年七│00000000000│  嚴文輝    │  四四五五元│
│    │月十三日  │四九二０六            │            │            │
│ 六 │          │ＭＡＳＴＥＲ          │            │            │
│    │          │中國國際商業銀行      │            │            │
│    │          │中興中西藥局          │            │            │
├──┼─────┼───────────┼──────┼──────┤
│    │八十九年七│00000000000│  嚴文輝    │二００００元│
│    │月十五日  │八四九０七            │            │            │
│ 七 │          │ＭＡＳＴＥＲ          │            │            │
│    │          │台新國際商業銀行      │            │            │
│    │          │宏達銀樓              │            │            │
├──┼─────┼───────────┼──────┼──────┤
│    │八十九年七│00000000000│  嚴文輝    │  八四００元│
│    │月十五日  │八四九０七            │            │            │
│ 八 │          │ＭＡＳＴＥＲ          │            │            │
│    │          │台新國際商業銀行      │            │            │
│    │          │弘安藥局              │            │            │
└──┴─────┴───────────┴──────┴──────┘
┌──┬─────┬───────────┬──────┬──────┐
│  │八十九年八│00000000000│  嚴文輝    │  三八八一元│
│    │月十日    │九七九００            │            │            │
│ 九 │          │ＶＩＳＡ              │            │            │
│    │          │台新國際商業銀行      │            │            │
│    │          │弘安藥局              │            │            │
└──┴─────┴───────────┴──────┴──────┘


司法院資訊處製作；財團法人民間司法改革基金會備份。
